【裁判字號】    97,交上訴,8
【裁判日期】    971124
【裁判案由】    遺棄等
【裁判全文】
臺灣高等法院花蓮分院刑事判決         97年度交上訴字第8號
上  訴  人  臺灣臺東地方法院檢察署檢察官
被      告  丙○○
上列上訴人因被告遺棄等案件，不服臺灣臺東地方法院97年度交
訴字第1號中華民國97年7月15日第一審判決（起訴案號：臺灣臺
東地方法院檢察署96年度偵字第2240號），提起上訴，本院判決
如下：
    主  文
原判決關於刑法第185條之3、第185條之4之罪暨定應執行刑部分
均撤銷。
丙○○服用酒類，不能安全駕駛動力交通工具而駕駛，處有期徒
刑肆月；又駕駛動力交通工具肇事，致人死亡而逃逸，處有期徒
刑壹年陸月。
其他上訴駁回。
第二項所宣告之刑與上訴駁回部分所宣告之刑，應執行有期徒刑
貳年陸月。
    事  實
本院認定之犯罪事實與原審判決書之記載相同，茲引用之（如附
件）。
    理  由
一、除增列被告於本院坦承如原審判決書事實欄所載犯行之供述
    外，其餘均引用原判決書所記載之證據（如附件）。
二、檢察官上訴意旨略以：
（一）原審量定之刑度僅為檢察官求刑時刑度之7成，顯然過輕
      。
（二）且被告迄未與死者家屬達成任何民事和解，復於車禍後即
      將名下財產脫產，經告訴人提出告訴，雖檢察官為不起訴
      處分，然經告訴人再議後已發回續行偵查，且被告迄無任
      何民事和解行動，原審量刑顯非當。
三、按被告駕車應注意車前狀況，且於飲用酒類後，其吐氣所含
    酒精濃度超過每公升0.25毫克者，亦不得駕車，而被告於飲
    酒後，酒精濃度經換算高達每公升0.6384毫克，竟仍駕車，
    且當時天候晴，夜間有照明，視距良好，該處柏油路面乾燥
    、無缺陷、無障礙物，並無不能注意之情事，竟疏未注意，
    致於慢車道處撞及被害人，並造成死亡，是被告對於本件車
    禍之發生，顯有過失責任。又本件被害人確係因本件車禍死
    亡，亦有卷附診斷書及相驗屍體證明書等附卷可參，是以被
    告之過失行為與被害人死亡結果之間，亦具有相當因果關係
    。再按刑法上針對業務過失致死有所加重，立法目的在於，
    執行業務者應有經常注意俾免他人於危險之特別注意義務。
    所謂業務，係指個人基於其社會地位繼續反覆所執行之事務
    ，包括主要業務及其附隨之準備工作與輔助事務在內；又附
    隨之事務，係與其主要業務有直接、密切之關係者，而認其
    屬業務之範圍。本件被告係從事業務之人，平日常駕駛本案
    肇事小貨車載運業務所用等地，業據被告於原審自承無誤，
    是被告平日駕駛小貨車載運物品，與其所從事之業務，顯有
    直接、密切關係，故駕駛小貨車亦係被告執行業務之附隨業
    務，其所為自該當於刑法上所謂業務之構成要件亦甚為明確
    。末按，被告於慢車道上肇事後，並造成被害人趙潤章受有
    頭部外傷等傷害而倒地，其所駕駛車輛前擋風玻璃中央並已
    破裂，明知已肇事致人受傷，竟未下車查看並採取必要措施
    ，而另行起意，駕車逃逸，上開犯行除有卷附相片、採驗紀
    錄及鑑驗書等可證外，並據被告自白犯行在卷，其自白核與
    事實相符，堪予採信。本件事證明確，被告前開犯行，堪予
    認定，應依法論科。
四、核被告所為，係犯刑法第185條之3服用酒類至不能安全駕駛
    動力交通工具而仍駕駛罪、同法第276條第2項業務過失致死
    罪及同法第185條之4肇事逃逸罪。惟被告行為後刑法第185
    條之3業於97年1月2日修正公布，並自同年月4日起施行，經
    依新舊法比較結果，修正後之新法並未較有利於被告，故本
    件被告此部分犯行應依刑法第2條第1項前段規定，適用97年
    1月2日修正施行前之規定論科。被告所犯上開3罪之間，犯
    意各別，行為互殊，應予分論併罰。又按汽車駕駛人酒醉駕
    車，因而致人受傷或死亡，依法應負刑事責任者，加重其刑
    至2分之1，道路交通管理處罰條例第86條第1項定有明文；
    是就被告所犯業務過失致死罪部分，自應依道路交通管理處
    罰條例第86條第1項之規定，加重其刑。
五、上訴駁回部分：被告係從事業務之人，因業務上之過失致被
    害人死亡，原審就其犯刑法第276條第2項業務過失致死罪部
    分，已依道路交通管理處罰條例第86條第1項之規定加重其
    刑，而量處有期徒刑1年，上訴人則以被告未賠償、脫產且
    量刑過輕為由提起上訴，惟就此部分原審業已審酌其犯罪，
    並犯後未賠償之態度等一切情狀，而被害人家屬所提脫產之
    損害債權告訴部分，雖經再議發回，惟仍因犯罪嫌疑不足，
    再經不起訴處分，有臺灣高等法院被告前案紀錄表附卷可稽
    ，且本院審酌肇事地點係在慢車道上，有卷相片可稽，認原
    審依被告犯罪程度並所造成之損害及犯後態度，量處有期徒
    刑1年，尚稱妥適，上訴意旨所指並非有據，此部分上訴並
    無理由，應予駁回。
六、撤銷改判部分：原審就刑法第185條之3、第185條之4部分對
    被告論罪科刑，固非無見，經查：
（一）被告於原審時就其肇事逃逸部分提出抗辯，且就其擋風玻
      璃處明顯之破裂痕跡，仍辯稱係颱風後樹枝掉落所致，不
      知撞到人云云。然本件肇事前雖有颱風，惟於同年8月19
      日即已解除警報，有中央氣象局颱風警報發布概況表附卷
      可參，肇事地點又係臺東市區○○○○道，當不可能於颱
      風過後將近20日仍於道路上留有樹枝未清理之情形，足證
      被告犯後態度確有不佳之情形。原審就被告肇事逃逸罪部
      分，未審酌被告駕車撞擊被害人後不僅未立即停車，復未
      為任何救治被害人或報警處理之措施即加速逃逸，其漠視
      被害人生命之心態，實應受最嚴厲之非難，且其後以前詞
      置辯，亦顯無悔意。再參以被告犯後原仍否認部分犯行，
      及其無視禁止酒後駕車之法令規定及政府三令五申之宣導
      ，竟酒後呼氣酒精濃度高達0．6384毫克時，仍駕車上路
      ，漠視己身及其他用路權人生命財產之安全，肇致本案車
      禍，並造成被害人死亡，其車禍肇事過失情節及程度非輕
      ，原審就此部分僅量處拘役40日，實未考量其犯罪所造成
      危害重大之情形，且於肇事後又逃逸現場，罔顧人命，迄
      今又未能與告訴人達成民事和解，造成被害人家屬莫大傷
      痛，原審就酒醉駕車部分僅量處40日拘役，肇事逃逸罪部
      分僅量處有期徒刑1年2月，均難認妥適。檢察官以量刑過
      輕為由提起上訴，為有理由，應予撤銷改判。
（二）本院爰審酌被告除本件外雖無前科，素行尚佳，然無視已
      行之多年之禁止酒後駕車之法令規定及宣導，竟於酒後僥
      倖駕車上路，漠視己身及其他用路權人生命財產之安全，
      並肇致本案車禍，致被害人死亡，其車禍肇事過失情節及
      程度非輕。又於肇事後逃逸現場，罔顧人命，且迄今未能
      與告訴人達成民事和解，造成被害人家屬莫大傷痛。惟念
      其於本院已坦承犯行，尚有悔意等情狀，分別量處如主文
      第2項所示之刑，並與上訴駁回部分定其應執行之刑，以
      示懲儆。
據上論結，應依刑事訴訟法第368條、第369條第1項前段、第364
條、第373條、第299條第1項前段，刑法第2條第1項前段、修正
前刑法第185條之3、刑法第185條之4、第51條第5款，判決如主
文。
本案經檢察官乙○○到庭執行職務。
中    華    民    國    97    年    11    月    24    日
                  審判長法  官   何方興
                        法  官   林德盛
                        法  官   王紋瑩
以上正本證明與原本無異。
本判決刑法第185條之4肇事逃逸罪、第276條第2項業務過失致人
於死罪部分得上訴，刑法第185條之3之罪部分不得上訴。
得上訴部份，應於判決送達後10日內，向本院提出上訴狀。其未
敘述理由者，並應於提出上訴狀後10日內本院補提理由狀（均須
按他造當事人之人數附繕本）「切勿逕送上級法院」。
                        書記官   楊明靜
中    華    民    國    97    年    11    月    24    日
附錄本判決論罪科刑主要法條：
刑法第185條之3（重大違背義務致交通危險罪）
服用毒品、麻醉藥品、酒類或其他相類之物，不能安全駕駛動力
交通工具而駕駛者，處1年以下有期徒刑、拘役或3萬元以下罰金
。
刑法第185條之4（肇事遺棄罪）
駕駛動力交通工具肇事，致人死傷而逃逸者，處6月以上5年以下
有期徒刑。
刑法第276條第2項（業務過失致死罪）
從事業務之人，因業務上之過失犯前項之罪者，處5年以下有期
徒刑或拘役，得併科3千元以下罰金。
（附件）
臺灣臺東地方法院刑事判決               97年度交訴字第1號
公  訴  人  臺灣臺東地方法院檢察署檢察官
被      告  丙○○  男  33歲（民國○○年○月○日生）
                    身分證統一編號：Ｚ000000000號
                    住臺東縣臺東市○○○路960號
上列被告因肇事逃逸等案件，經檢察官提起公訴（96年度偵字第
2240號），本院判決如下：
    主  文
丙○○服用酒類，不能安全駕駛動力交通工具而駕駛，處拘役肆
拾日，如易科罰金，以新臺幣壹仟元折算壹日；又從事業務之人
，因業務上之過失致人於死，處有期徒刑壹年；又駕駛動力交通
工具肇事，致人死亡而逃逸，處有期徒刑壹年貳月。有期徒刑部
分應執行有期徒刑貳年。
    事  實
一、丙○○以務農栽種釋迦為業，平日以駕駛車牌號碼TD-9492
    號自用小貨車載運肥料、農藥及收成之釋迦為其附隨業務，
    係從事業務之人，其於民國96年9月7日凌晨2時許，在友人
    陳登科位於臺東縣臺東市○○○路住處飲用米酒約3、4杯後
    ，已達不能安全駕駛動力交通工具之程度，仍於同日凌晨4
    時許，駕駛上開自用小貨車，沿臺東縣臺東市○○○路由東
    往西方向直行，本應注意車前狀況，並隨時採取必要之安全
    措施，及汽車駕駛人飲用酒類後，其吐氣所含酒精濃度超過
    每公升0.25毫克者，不得駕車，而依當時天候晴、夜間有照
    明、柏油路面乾燥無缺陷及障礙物、視距良好，並無不能注
    意之情事，竟疏未注意及此，因不勝酒力致操控能力降低，
    於同日凌晨4時41分，行經臺東縣臺東市○○○路889號臺東
    專科學校大門前，適趙潤章亦散步至該處慢車道，遭丙○○
    駕駛前開自用小貨車由後撞擊，致趙潤章受有頭部外傷併硬
    腦膜下出血、臚骨骨折、下顎斷裂、左肋骨4到7閉鎖性骨折
    之傷害，經送馬偕紀念醫院臺東分院急救，延至同日上午11
    時30分許不治死亡。詎丙○○明知其駕駛動力交通工具肇事
    ，有致人死傷之情形，竟未下車查看，對趙潤章採取救護或
    其他必要措施，而另行起意，迅即駕車逃逸。嗣為警循線於
    同日上午10時許，在丙○○位於臺東縣臺東市○○○路960
    號住處，查獲前揭自用小貨車及丙○○，並於同日中午12時
    7分對丙○○施以呼氣酒精濃度測試，仍高達每公升0.38毫
    克，經延遲（退酒）換算其於肇事當時之呼氣酒精濃度高達
    每公升0.6384毫克，始查悉上情。
二、案經臺灣臺東地方法院檢察署檢察官相驗後自動檢舉偵查起
    訴。
    理  由
一、證據能力之說明：
    被告以外之人於審判外之陳述，雖不符刑事訴訟法第159條
    之1至第159條之4之規定，而經當事人於審判程序同意作為
    證據，法院審酌該言詞陳述或書面陳述作成時之情況，認為
    適當者，亦得為證據；當事人、代理人或辯護人於法院調查
    證據時，知有第159條第1項不得為證據之情形，而未於言詞
    辯論終結前聲明異議者，視為有前項之同意，同法第159條
    之5定有明文。該條文之立法意旨在於傳聞證據未經當事人
    之反對詰問予以核實前，原則上先予排除，惟若當事人已放
    棄反對詰問權，於審判程序中表明同意該等傳聞證據可作為
    證據，或於言詞辯論終結前未聲明異議，基於尊重當事人對
    傳聞證據之處分權，及證據資料愈豐富，愈有助於真實發見
    之理念，且強化言詞辯論主義，使訴訟程序得以順暢進行，
    上開傳聞證據亦均具有證據能力。經查，本判決下列所引用
    之各該被告以外之人於審判外之言詞或書面陳述，固均屬傳
    聞證據，惟被告丙○○於本院準備程序中，就該等證據方法
    之證據能力均表示沒有意見，並同意作為本案證據使用（見
    本院卷第19頁），迄至本案言詞辯論終結前，亦未聲明異議
    ，本院審酌上開證據資料製作時之情況，尚無違法不當取證
    及證據證明力明顯過低之瑕疵，認為以之作為證據均屬適當
    ，揆諸前開規定與說明，自均有證據能力，而得採為認定被
    告犯罪事實之依據。
二、訊據被告丙○○對於上開酒後不能安全駕駛動力交通工具犯
    行，業於本院準備程序及審理時坦承不諱（見本院卷第19及
    44頁），亦不否認因過失致人於死等情，惟矢口否認有何業
    務過失致人於死及肇事逃逸犯行，辯稱：伊於案發前係在友
    人陳登科上開住處打零工，只是去幫忙而已，當時已經忙完
    了，自認沒有業務過失的問題；伊知道有撞到東西，但不確
    定是人，也不清楚於肇事後究係如何開車回家；伊真的不曉
    得有撞到被害人趙潤章，沒有肇事逃逸的故意，如果當時知
    道撞到被害人趙潤章的話，就會停車下來；因96年8月底適
    逢颱風過境，路旁之行道樹有部分樹枝垂落，尚未清理，伊
    在開車的時候，看到很多地方的樹枝都還沒有清理，所以才
    誤以為是撞到垂落之樹枝云云。茲查：
  (一)被告對於其於96年9月7日凌晨2時許，在友人陳登科上址住
    處飲用米酒約3、4杯後，已達不能安全駕駛動力交通工具之
    程度，仍於同日凌晨4時許，駕駛其所有車牌號碼TD-9492號
    自用小貨車，竟疏未注意車前狀況，且因不勝酒力致操控能
    力降低，於同日凌晨4時41分，行經臺東縣臺東市○○○路
    889號臺東專科學校大門前，適被害人趙潤章亦散步至該處
    慢車道，遭被告駕駛前開自用小貨車由後撞擊，致被害人趙
    潤章受有頭部外傷併硬腦膜下出血、臚骨骨折、下顎斷裂、
    左肋骨4到7閉鎖性骨折之傷害；被害人趙潤章嗣經送往馬偕
    紀念醫院臺東分院急救，延至同日上午11時30分許不治死亡
    ；嗣於同日上午10時許，為警循線至被告前揭住處查獲上開
    自用小貨車及被告，並於同日中午12時7分對被告施以呼氣
    酒精濃度測試，仍高達每公升0.38毫克，經延遲（退酒）換
    算其於肇事當時之呼氣酒精濃度高達每公升0.6384毫克等情
    ，俱不否認（見本院卷第19及20頁），並有臺東縣警察局臺
    東分局處理相驗案件初步調查報告暨報驗書1份、道路交通
    事故現場圖1紙、道路交通事故調查報告表(一)及(二)各1紙、臺
    東縣警察局交通事故照片17張、臺東縣警察局道路交通事故
    當事人酒精測定紀錄表1紙、馬偕紀念醫院臺東分院乙種診
    斷證明書1紙、呼氣酒精測試器檢定合格證書1紙、車牌號碼
    TD-9492號車號查詢汽車車籍資料1紙、臺灣臺東地方法院檢
    察署96年甲○相字第212號法醫驗斷書1份、臺灣臺東地方法
    院檢察署相驗屍體證明書1紙、臺灣臺東地方法院檢察署相
    驗筆錄1份、抽血檢驗酒精含量換算吐氣值暨延遲（退酒）
    換算公式1紙、臺東縣警察局臺東分局相驗照片20張、臺灣
    臺東地方法院檢察署檢察官96年9月12日96年度相字第212號
    相驗結果報告書1份（以上見臺灣臺東地方法院檢察署96年
    度相字第212號卷第3、15至27、30至33、35至46頁背面、52
    至63、66及67頁）、臺東縣警察局96年11月2日東警鑑字第
    0960008721號函檢附該局刑案現場堪察報告1份暨附件採證
    照片17張、勘察採證同意書1紙、臺東縣警察局勘察人體傷
    亡紀錄1紙、刑事案件證物採驗紀錄表1紙及內政部警政署刑
    事警察局96年10月23日刑醫字第0960150687號鑑驗書1紙（
    臺灣臺東地方法院檢察署96年度偵字第2240號卷第4至16頁
    ）附卷可佐，足認被告此部分自白確與事實相符，應可採信
    。從而被告酒後不能安全駕駛動力交通工具犯行，自堪認定
    。
  (二)按汽車行駛時，駕駛人應注意車前狀況，隨時採取必要安全
    措施，飲用酒類後，其吐氣所含酒精農度超過每公升0.25毫
    克，不得駕車，道路交通安全規則第114條第2款及第94條第
    3項分別定有明文。本件被告既領有合格之大貨車駕駛執照
    【見臺灣臺東地方法院檢察署96年度相字第212號卷第17頁
    所附道路交通事故調查報告表(二)第31項「駕駛執照種類」欄
    所示】，則其對於上開規定自不能諉為不知。又依卷附道路
    交通事故調查報告表(一)、(二)所示，案發當時天候晴，夜間有
    照明，柏油路面乾燥無缺陷及障礙物，視距良好，並無不能
    注意之情事，乃被告竟疏未注意前述法定注意義務，執意於
    酒後駕駛動力交通工具，適趙潤章亦散步至前揭肇事地點慢
    車道，遭丙○○駕駛上開自用小貨車由後撞擊，致趙潤章受
    有頭部外傷併硬腦膜下出血、臚骨骨折、下顎斷裂、左肋骨
    4到7閉鎖性骨折之傷害，經送馬偕紀念醫院臺東分院急救，
    延至同日上午11時30分許不治死亡。是被告就本件車禍事故
    之發生，顯有過失，至為灼然，且為被告所不爭執。又刑法
    上所謂業務，係指個人基於其社會地位繼續反覆所執行之事
    務，包括主要業務及其附隨之準備工作與輔助事務在內。此
    項附隨之事務，並非漫無限制，必須與其主要業務有直接、
    密切之關係者，始可包含在業務概念中，而認其屬業務之範
    圍；次按汽車駕駛人若係基於社會生活上之地位，反覆執行
    駕駛汽車之事務，因其從事之駕駛工作，乃隨時可致他人身
    體生命於危險之行為，並係具有繼續、反覆行使該行為之地
    位，因此自應負有注意俾免他人於危險之特別注意義務。故
    不問其駕車當時之目的為何，均應認為該駕駛行為係其業務
    之範圍；又從事業務之人，就一定危險認識之能力較一般常
    人為高，故課以較高之注意義務，換言之，客觀上，其避免
    發生一定危險之期待可能性較常人為高，故其違反注意義務
    之可責性，自亦較重。行為人以駕駛為其附隨業務，不問其
    駕駛之時間是否係下班途中，均不能改變其應有之注意義務
    ，故其駕駛之行為均不失為業務上行為之性質，最高法院著
    有89年台上字第8075號、75年台上字第1685號判例意旨及89
    年度臺上字第5002號判決要旨可資參照。查被告於本院審理
    中供述：因家中務農種植釋迦，前揭TD-9492號自用小貨車
    是登記在伊名下，平日釋迦收成時就幫忙載運釋迦、肥料及
    農藥，供應家裡農園需要的，伊至田裡工作時，有時亦會駕
    駛該部自用小貨車等語（見本院卷第41頁及背面），足見被
    告載運自家收成之釋迦、肥料、農藥或至田裡工作，均會駕
    駛上開自用小貨車等情，實堪認定，揆諸上開判例（決）意
    旨，被告駕駛車輛之行為與其從事農務有直接、密切之關係
    ，乃被告基於其社會地位繼續反覆所執行之事務，為其附隨
    業務，自足該當刑法上所謂業務之構成要件。本件被害人趙
    潤章死亡之結果既肇因於本件交通事故，則被告之業務過失
    行為與被害人趙潤章死亡結果間，顯然具有相當因果關係。
    職是被告因業務上過失致人於死犯行，洵堪認定。
  (三)被告肇事逃逸之犯罪事實，雖據被告否認在卷，並執前詞置
    辯。然查本件車禍事故發生後，經臺東縣警察局臺東分局員
    警偵辦查訪後，認被告駕駛TD-9492號自用小貨車涉有重嫌
    ，遂通報鑑識課派員前往勘察採證，發現前揭自用小貨車停
    放在被告上址住處旁空地，該車前擋風玻璃有一同心圓放射
    狀裂痕，擋風玻璃下方鈑金略為凹陷；前擋風玻璃中央破裂
    處，發現有數根白色毛髮及皮屑組織；前擋風玻璃下鈑金凹
    陷處，有細微壓花型態，經採集後與死者所著白色上衣纖維
    比對，發現有同類型之條紋排列織法；又被害人趙潤章遭被
    告駕駛上開自用小貨車由後撞擊，致受有頭部外傷併硬腦膜
    下出血、臚骨骨折、下顎斷裂、左肋骨4到7閉鎖性骨折之傷
    害等情，有交通事故照片、馬偕紀念醫院臺東分院乙種診斷
    證明書、臺灣臺東地方法院檢察署96年甲○相字第212號法
    醫驗斷書、臺東縣警察局臺東分局相驗照片、臺東縣警察局
    96年11月2日東警鑑字第0960008721號函檢附該局刑案現場
    勘察報告暨附件採證照片、臺東縣警察局勘察人體傷亡紀錄
    1紙、刑事案件證物採驗紀錄表及內政部警政署刑事警察局
    96年10月23日刑醫字第0960150687號鑑驗書在卷可按，顯見
    當時撞擊力道之猛烈，且稽諸上開採證照片所示被告所駕上
    開自用小貨車前擋風玻璃破損之情形，係呈現大規模蜘蛛網
    破裂之情形，衡情被告自無可能不知撞擊被害人。況查被告
    於肇事後尚能自肇事地點駕車安然返回其上址住處，並將車
    輛停妥，益證被告雖於事發前2小時40分曾飲用米酒3、4杯
    【經延遲（退酒）換算其於肇事當時之呼氣酒精濃度測試為
    每公升0.6384毫克】，致其操縱車輛之能力降低，然仍具有
    相當之意識足資辨識周遭發生之事物及動態，並非全無意識
    。準此，被告辯稱肇事當時已因酒醉意識不清，不知已撞擊
    被害人云云，顯與經驗法則有違，不足採信。至於被告雖復
    辯稱因96年8月底適逢颱風過境，路旁之行道樹有部分樹枝
    垂落，尚未清理，伊在開車的時候，看到很多地方的樹枝都
    還沒有清理，所以才誤以為是撞到垂落之樹枝云云，然查據
    卷附道路交通事故調查報告表(一)、(二)及臺東縣警察局道路交
    通事故照片黏貼紀錄表所示（見臺灣臺東地方法院檢察署96
    年度相字第212號卷第16至20頁），案發當時天候晴，夜間
    有照明，肇事路段路面經鋪設柏油筆直而寬敞，兩旁行道樹
    修剪整齊並無遮敝視線之情事，亦無遭風雨吹落而未及清理
    之樹枝或其他障礙物，視距良好，足徵被告上開所辯，洵屬
    事後推諉卸責之詞，殊難憑採。又被告肇事後並未下車查看
    ，對被害人趙潤章採取救護或其他必要措施，旋駕車駛離現
    場，嗣經他人報警將被害人趙潤章送往馬偕紀念醫院臺東分
    院急救，復為警循線於96年9月7日上午10時許，在被告上開
    住處，查獲前揭自用小貨車及被告等情，亦有臺東縣警察局
    臺東分局處理相驗案件初步調查報告暨報驗書在卷可考（見
    臺灣臺東地方法院檢察署96年度相字第212號卷第2、3頁）
    。是以被告肇事逃逸犯行，亦堪以認定。
  (四)綜上所述，本件事證已臻明確，被告前開犯行均堪認定，悉
    應予依法論科。
三、按行為後法律有變更者，適用行為時之法律，但行為後之法
    律有利於行為人者，適用最有利於行為人之法律，為刑法第
    2條第1項所明定。查刑法第185條之3業於97年1月2日修正公
    布，並自同年月4日起施行，修正前之舊法規定：「服用毒
    品、麻醉藥品、酒類或其他相類之物，不能安全駕駛動力交
    通工具而駕駛者，處一年以下有期徒刑、拘役或三萬元以下
    罰金。」新法則修正為：「服用毒品、麻醉藥品、酒類或其
    他相類之物，不能安全駕駛動力交通工具而駕駛者，處一年
    以下有期徒刑、拘役或科或併科十五萬元以下罰金。」經依
    新舊法比較結果，修正後之新法並未較有利於被告，故本件
    應依刑法第2條第1項前段規定，適用97年1月2日修正施行前
    之舊法論科。是核被告丙○○所為，係犯修正前刑法第185
    條之3之服用酒類不能安全駕駛動力交通工具而駕駛罪、同
    法第276條第2項之業務過失致死罪及第185條之4之肇事逃逸
    罪。被告所犯上開3罪，犯意各別，行為互殊，核屬實質競
    合之數罪關係，應予分論併罰。又汽車駕駛人，酒醉駕車，
    因而致人死亡，依法應負刑事責任者，加重其刑至二分之一
    ，道路交通管理處罰條例第86條第1項定有明文。爰就被告
    所犯業務過失致死罪部分，依道路交通管理處罰條例第86條
    第1項規定，加重其刑。爰審酌汽車駕駛人飲酒後駕車，將
    降低對光線之適應能力，削弱其對於路況及車前狀況辨識之
    正確性，亦使神經反應遲鈍，致使駕駛人無法適切地操控車
    輛，因此酒後駕車在道路上行駛，對一般往來之公眾及駕駛
    人自身皆具有高度危險性，此為智識健全之人所可認識者，
    酒後不應駕車之觀念，復已透過學校教育、政令宣導及各類
    媒體廣為介紹傳達各界週知多年，被告對於酒後不能駕車，
    及酒醉駕車之危險性，應難諉為不知，詎其猶於酒後不能安
    全駕駛之狀態下駕車，漠視其他用路人生命、財產安全，已
    甚為可訾，且被告駕車復怠於履踐注意義務，致被害人趙潤
    章因而喪失寶貴之生命，並衡酌被告肇事後不思救助被害人
    ，反駕車逃逸，陷被害人於求救無門之危險，益徵其自私自
    利之心態，已達於枉顧被害人權益之程度，殊無足採，再兼
    衡被告於犯後猶一再飾詞狡辯，且迄未與被害人家屬達成和
    解，復未賠償被害人家屬分文，以期稍事平復被害人家屬內
    心之傷痛，犯罪後態度不佳，且無悛悔之意，暨其過失之程
    度、犯罪所生具體危害等一切情狀，分別量處如主文所示之
    刑，並就其所犯服用酒類不能安全駕駛動力交通工具而駕駛
    罪部分諭知易科罰金之折算標準，及就宣告有期徒刑部分定
    其應執行之刑。
據上論結，應依刑事訴訟法第第299條第1項前段，道路交通管理
處罰條例第86條第1項，刑法第2條第1項前段、（97年1月2日修
正施行前）第185條之3、第185條之4、第276條第2項、第51 條
第5款、第41條第1項前段，刑法施行法第1條之1第1項、第2項，
判決如主文。
本案經檢察官劉仲慧到庭執行職務
中    華    民    國    97    年    7     月    15    日
                  刑事第二庭  審判長  法  官  李水源
                                      法  官  盧亨龍
                                      法  官  康文毅
以上正本證明與原本無異。
如不服本判決應於收受本判決後10日內向本院提出上訴書狀；上
訴書狀應敘述具體理由。未敘述上訴理由者，應於上訴期間屆滿
後20日內向本院補提理由書狀（均須按他造當事人之人數附繕本
）。「切勿逕送上級法院」。
告訴人或被害人對於本判決如有不服，請書具不服之理由狀，請
求檢察官上訴者，其上訴期間之計算係以檢察官收受判決正本之
日期為準。
中    華    民    國    97    年    7     月    15    日
                                      書記官  林傳坤
附錄本案論罪科刑法條全文：
中華民國刑法第185條之3（重大違背義務致交通危險罪）
服用毒品、麻醉藥品、酒類或其他相類之物，不能安全駕駛動力
交通工具而駕駛者，處1年以下有期徒刑、拘役或3萬元以下罰金
。
中華民國刑法第185條之4（肇事遺棄罪）
駕駛動力交通工具肇事，致人死傷而逃逸者，處6月以上5年以下
有期徒刑。
中華民國刑法第276條（過失致死罪）
因過失致人於死者，處2年以下有期徒刑、拘役或2千元以下罰金
。
從事業務之人，因業務上之過失犯前項之罪者，處5年以下有期
徒刑或拘役，得併科3千元以下罰金。


司法院資訊處製作；財團法人民間司法改革基金會備份。
